【裁判字號】    90,易,132
【裁判日期】    900531
【裁判案由】    過失傷害
【裁判全文】
臺灣臺中地方法院刑事判決                            九十年度易字第一三二號
    公  訴  人    臺灣臺中地方法院檢察署檢察官
    被      告    丙○○
右列被告因過失傷害案件，經檢察官提起公訴（八十九年度偵字第一八八七○號），
本院判決如左：
    主      文
丙○○因過失傷害人，處有期徒刑參月，如易科罰金，以參佰元折算壹日。
    事      實
一、丙○○於民國（下同）八十九年十月五日晚上七時許，在台中縣沙鹿鎮○○路三
    九三號後方所舉行之廟會中表演「官將首」，飾演主將之丙○○將其手中所持之
    三叉法器丟擲予飾演副將之人員執持時，本應注意在場觀賞表演者之安全及表演
    現場週遭之狀況，謹慎丟擲以免誤傷在場觀賞表演之民眾，且依當時情形又無不
    能注意之情事，竟疏未注意，即貿然將上開法器丟出，致不慎擊中在場觀看表演
    之甲○○（七十七年五月二十七日生）左眼瞼上方，使甲○○受有腦挫傷合併左
    側腦內出血之傷害。
二、案經被害人甲○○之母丁○○訴由台中縣警察局清水分局報請台灣台中地方法院
    檢察署檢察官偵查起訴。
    理      由
一、訊據被告丙○○對於右揭時地在廟會中表演「官將首」，而於丟擲三叉法器時不
    慎擊中被害人甲○○左眼瞼上方，造成甲○○受有腦挫傷合併左側腦內出血之傷
    害等情，迭於警訊、偵查及本院審理時均坦白承認，且坦承有過失（詳本院九十
    年四月十九日審判筆錄），並經告訴人丁○○指訴綦祥，復核與證人即被害人甲○○證述之情節相符，此外，又經證人陳威良、蔣明宏、王偉雄及乙○○等人於
    警訊時證陳明確，而被害人因本件事故受傷，亦有沙鹿童綜合醫院先後於八十九
    年十月六日及同年月二十三日所出具之診斷證明書二份及林口長庚紀念醫院於同
    年十二月二十六日所出具之診斷證明書一件附卷可稽，足徵被告之自白確與事實
    相符，堪以採信。又被告於廟會中表演「官將首」而丟擲三叉法器時，自應注意
    在場觀賞表演者之安全問題及表演現場週遭之狀況，謹慎丟擲以免誤傷在場觀賞
    表演之民眾，且依當時情節又無不能注意之情形，竟疏未注意肇致本件事故，自
    有過失，且其過失行為與被害人甲○○所受傷害間有相當因果關係，是本件事證
    已甚明確，被告犯行洵堪認定。
二、核被告丙○○所為，係犯刑法第二百八十四條第一項前段之普通過失傷害罪。查
    沙鹿童綜合醫院於八十九年十月二十三日所出具之診斷證明書（見偵查卷第十三
    頁），其上雖記載被害人甲○○於八十九年十月五日進行開顱手術後，仍有右側
    肢體偏癱及呈現失語症情形，惟因被害人甲○○嗣於八十九年十二月二十日又至
    林口長庚紀念醫院接受顱骨整型手術，故本院乃分向該兩家醫院函詢被害人甲○○所受傷害程度及復原狀況，林口長庚紀念醫院覆以：甲○○於九十年一月四日
    回診時，復原狀況良好，以當時情況評估，並無重大不治或難治之情形；然沙鹿
    童綜合醫院則覆以：病人甲○○最後一次門診於八十九年十一月二十日，當時呈
    部份失語証，右側肢體稍微偏癱，應可屬「對身體有重大難治之傷害」等情，此
    分別有林口長庚紀念醫院九十年三月十四日（九十）長庚院法字第一五○號函及
    沙鹿童綜合醫院九十年二月二十七日（九十）沙鹿童欽字第一一四號函附本院卷
    可參，顯見該二家醫院之見解有歧異情形。惟經本院於九十年二月十五日傳訊被
    害人甲○○並當庭勘驗結果，被害人甲○○雖語言表達能力及反應較同齡者為遲
    緩，但已可以言語緩慢陳述案發當日如何受傷之情節，亦可正常行走及跑步，且
    被害人之母即告訴人丁○○亦陳明被害人甲○○腳的功能並未受到影響，惟因傷
    到腦部的語言中心，致其現在在語言表達上有障礙等情，此均經記明該日審判筆
    錄可稽，準此而觀，被害人甲○○所受傷害顯尚未達於刑法第十條第四項所定重
    傷害程度，益徵林口長庚醫院上開函釋顯然較為可採，而沙鹿童綜合醫院前揭函
    文則尚難憑採，附此敘明。爰審酌被告前無不良素行紀錄，此有臺灣高等法院被
    告全國前案紀錄表及台灣台中地方法院檢察署刑案資料查註紀錄表各一份附卷可
    參，本件犯罪動機、目的、手段、犯罪情節，及被告雖年少思慮欠周，一時疏忽
    而犯本罪，然因被害人甲○○於受傷當日即因腦挫傷併腦內血腫，於沙鹿童綜合
    醫院進行開顱手術，嗣後又因左側顱骨缺損，於八十九年十二月二十日在林口長
    庚紀念醫院接受顱骨整型手術，有該等醫院之診斷證明書在卷可參，足見其所受
    傷害程度非輕，且被告迄今又尚未與被害人達成和解，取得被害人及告訴人之諒
    解，惟亦念及被告於犯後坦承犯行，態度良好等一切情狀，量處如主文所示之刑
    ，並諭知易科罰金之折算標準，以資懲儆。
三、至本案被告所丟擲擊中被害人甲○○之三叉法器，並非被告所有等情，業經其供
    明在卷，且本院亦查無其他證據足資證明該法器為被告所有，故依法自不得予以
    諭知沒收，附此敘明。
四、末查被告行為後，刑法第四十一條業已於民國九十年一月十日修正公布，並於同
    年月十二日生效，比較新法即修正後刑法第四十一條第一項前段規定「犯最重本
    刑為五年以下有期徒刑以下之刑之罪，而受六個月以下有期徒刑或拘役之宣告，
    因身體、教育、職業、家庭之關係或其他正當事由，執行顯有困難者，得以一元
    以上三元以下折算一日，易科罰金」與舊法即修正前刑法第四十一條規定「犯最
    重本刑為三年以下有期徒刑以下之刑之罪，而受六月以下有期徒刑或拘役之宣告
    ，因身體、教育、職業或家庭之關係，執行顯有困難者，得以一元以上三元以下
    折算一日，易科罰金」之結果，新法就被告得予易科罰金之規定，既無較舊法為
    不利之情形，是依刑法第二條第一項前段之規定，自應適用裁判時之法律即修正
    後刑法第四十一條第一項前段之規定，併此敘明。
據上論斷，應依刑事訴訟法第二百九十九條第一項前段，刑法第二百八十四條第一項
前段、第二條第一項前段、修正後刑法第四十一條第一項前段，罰金罰鍰提高標準條
例第一條前段、第二條，判決如主文。
中      華      民      國      九十      年      五    月    三十一    日
                                   臺灣臺中地方法院刑事第七庭
                                        法  官   吳  美  蒼
右正本證明與原本無異。
如不服本判決，應於送達後十日內向本院提出上訴狀 （須附繕本） ，上訴於台灣高
等法院台中分院。
                                        書記官
中      華      民      國      九十      年      六      月     六     日
附錄論罪科刑法條
刑法第二百八十四條
因過失傷害人者，處六月以下有期徒刑、拘役或五百元以下罰金。致重傷者，處一年
以下有期徒刑、拘役或五百元下罰金。
從事業務之人，因業務上之過失傷害人者，處一年以下有期徒刑、拘役或一千元以下
罰金。致重傷者，處三年以下有期徒刑、拘役或二千元以下罰金。


司法院資訊處製作；財團法人民間司法改革基金會備份。
